【裁判字號】    97,上易,213
【裁判日期】    970327
【裁判案由】    恐嚇等
【裁判全文】
臺灣高等法院刑事判決                 97年度上易字第213號
上  訴  人
即  被  告  甲○○
上列上訴人因恐嚇等案件，不服臺灣板橋地方法院96年度易字第
1602號，中華民國96年11月29日第一審判決（起訴案號：臺灣板
橋地方法院檢察署95年度偵字第21757 號），提起上訴，本院判
決如下：
    主  文
上訴駁回。
    事  實
一、甲○○前因偽造文書案件，經臺灣臺北地方法院以92年度訴
    字第712號判處有期徒刑3月確定，民國94年5 月26日易科罰
    金執行完畢，仍不知悔改，因和丙○○發生財務糾紛，竟於
    95年7月1日晚間6、7時許，在其所經營位於臺北縣三重市○○街79號之「興嘉自助洗衣店」，與丙○○談判如何處理彼
    此間債務，與真實姓名年籍不詳綽號「歐弟」之成年男子以
    及其他年籍姓名不詳之成年人等數人，共同基於恐嚇危害安
    全及使人行無義務之事之犯意聯絡，先由其中一名身上有刺
    青之男子強行勾著與丙○○一同前來、本在洗衣店外頭等候
    ，後因尿急而入內如廁之乙○○肩膀，命其坐下，乙○○即
    因心生畏懼，遂留在現場不敢離去。旋因甲○○要求丙○○
    須簽發面額各為新臺幣（下同）350,000 元、並由乙○○背
    書之本票合計2紙，以解決上開債務，惟遭丙○○、乙○○2
    人表示拒絕，竟由綽號「歐弟」之男子持擺放在現場之鐵架
    毆打丙○○，造成丙○○受有頭部、前胸部、右前臂及手部
    多處鈍挫傷與頭面部、胸腹部及四肢部等部位1×1公分至10
    ×5 公分不等之瘀傷等傷害（傷害部分未據告訴），並恐嚇
    稱：「那隻手跟白姐（即甲○○）拿錢，就砍那隻手」之詞
    ，以此加害身體之事恐嚇丙○○，使其心生畏懼，致生危害
    於安全，並另由不詳之人徒手毆打乙○○胸口等部位（傷害
    部分亦未據告訴），致令丙○○、乙○○2 人只得依甲○○
    指示簽發前述面額之本票及為背書，甲○○並強行扣留乙○○之國民身分證不予歸還，渠等即藉此強暴手段，而使丙○○與乙○○行前述無義務之事。嗣於95年8月14日晚間9時許
    ，警方據報後持臺灣板橋地方法院法官核發之搜索票前往上
    址「興嘉自助洗衣店」執行搜索，並當場查扣鐵架共3 支、
    丙○○簽署之電腦、傳真機等物品讓渡書1 紙、甲○○親寫
    關於本件債務內容之便條紙1 張等物品。
二、案經臺北縣政府警察局蘆洲分局報告臺灣板橋地方法院檢察
    署檢察官偵查起訴。
    理  由
壹、證據能力部分：
一、被告以外之人於審判中有下列情形之一，其於檢察事務官、
    司法警察官或司法警察調查中所為之陳述，經證明具有可信
    之特別情況，且為證明犯罪事實之存否所必要者，得為證據
    ：一死亡者。二身心障礙致記憶喪失或無法陳述者。三滯留
    國外或所在不明而無法傳喚或傳喚不到者。四到庭後無正當
    理由拒絕陳述者。刑事訴訟法第一百五十九條之三定有明文
    。本件被害人丙○○於警詢中之證述，為事發後經警通知前
    往製作警詢筆錄，於當時情境下，並無不實陳述之理，且其
    所述核與證人乙○○所述相符（詳後述），具有可信之特別
    情況；於偵查及原審審理中多次傳喚及拘提均未到庭，現所
    在不明，自為證明犯罪事實之存否所必要者，依上說明，自
    有證據能力。又被害人乙○○已於原審審理中到庭接受被告
    及辯護人之詰問，業就其於警詢、偵查中之證述予以核實，
    已足擔保其於審判外陳述之真實性，就其於警詢、偵查中之
    證述，自得作為證據，均有證據能力，核先敘明。
貳、有罪部分認定犯罪事實之證據及理由：
一、訊據被告甲○○矢口否認涉有上揭犯行，辯稱：我們是被丙○○、乙○○恐嚇，並無人毆打乙○○、丙○○，亦未恐嚇
    及扣留乙○○身分證，而且自助洗衣店為開放空間，不可能
    有上開非法情事云云。
二、本院查：
（一）上揭事實，業據被害人丙○○於警詢中；被害人乙○○於
      警詢、偵查及原審審理中證述綦詳，且二人所述內容互核
      大致相符，並有丙○○提出之臺北市立聯合醫院忠孝院區
      、國軍松山總醫院診斷證明書各一紙在卷可稽。復有丙○○簽署之電腦、傳真機等物品讓渡書、被告甲○○書寫關
      於本件債務內容之便條紙、鐵架3 支等物扣案足資佐證。
      足認被害人指述遭被告等人毆打、恐嚇等上情應非子虛。
（二）被告辯稱是被丙○○、乙○○恐嚇一節，固據提出95年7
      月5 日被害人丙○○夥同數十名不詳男子至被告經營之上
      開洗衣店鬧事之監視錄影光碟一片；且證人乙○○於原審
      審理中證稱：好像是還錢的隔天，因為丙○○說白小姐要
      他再多還十多萬元，他不願意，所以就找了一些朋友要去
      談判等語（見原審96年9 月20日審判筆錄第12頁）。惟即
      使被告此部分所述為真，亦係被害人丙○○等是否另涉犯
      罪問題，並不礙於被告前開犯行之成立，自不能據為有利
      被告之認定。
（三）被害人丙○○所提出之診斷證明書雖係95年7月8日就診所
      開立，然受傷之人未於受傷後第一時間立即前往醫院就診
      ，所在多有，並不能以被告就診時間已相隔數日即斷定該
      診斷證明書上所載傷勢與被告犯行無涉。
（四）綜上所述，本件事證已臻明確，被告甲○○犯行堪以認定
      ，應依法論科。
三、原審核被告甲○○所為，係犯刑法第304條第1項之強暴使人
    行無義務之事罪、第305 條之恐嚇危害安全罪。被告與綽號
    「歐弟」等成年男子間，就上開犯行，有犯意聯絡及行為分
    擔，應論以共同正犯。又被告甲○○及其他共犯恐嚇丙○○
    及毆打乙○○，令其簽下本票及背書一節，公訴意旨認係犯
    刑法第346條第1項之恐嚇取財罪。然查丙○○確與被告間有
    債務糾紛，業據丙○○於警詢中；乙○○於警詢、偵查及原
    審審理中證述無訛。是尚難認被告係基於不法所有之意圖而
    為上開恐嚇行為，僅能認定屬於刑法第305 條之恐嚇危害安
    全罪，且因此部分起訴之基本社會事實同一，又無礙於被告
    防禦權之行使，自得予以變更起訴法條。再被告於時空密接
    之下為上開犯行，於刑法修正刪除牽連犯、連續犯之規定後
    ，應綜合評價為一行為，而難以強予區分為數行為，是其以
    一行為而觸犯上開二罪名，為想像競合犯，應從一重之刑法
    第304條第1項論處，公訴意旨認應數罪併罰，尚有未合，應
    予更正。另被告甲○○有如事實欄所載前科及刑之執行情形
    ，有臺灣高等法院被告前案紀錄表1 件在卷可稽，其於受有
    期徒刑執行完畢後，5 年內故意再犯有期徒刑以上之罪，應
    依累犯規定加重其刑。爰審酌被告為解決債務問題，不思循
    正途，而以上開非法方法逼迫被害人還債，兼衡其素行、犯
    罪之動機、目的、手段、被害人所受損害，及犯後否認犯行
    之態度等一切情狀，說明被告本件犯罪之時間為96年4月24
    日以前，合於中華民國96年罪犯減刑條例第2 條第1項第3款
    之減刑條件，應減其宣告刑二分之一，並諭知易科罰金之折
    算標準。另敘明查本件究竟係以扣案3支鐵架中的那1支鐵架
    毆打被害人，或者毆打被害人之鐵架是否為扣案3 支鐵架其
    中1支，並不明確，既無法明確認定被告等人使用的是扣案3
    支鐵架中的那1支，自難以將上開3支鐵架全部逕予宣告沒收
    。且鐵架係洗衣店內使用之器具，既未能明確認定何者為犯
    罪之工具，為免日後執行困難，爰不予宣告沒收。適用刑法
    第28條、第304條第1項、第305條、第55條、第47條第1項、
    第41條第1項前段，刑法施行法第1條之1， 中華民國96年罪
    犯減刑條例第2條第1項第3款、第7條，判決甲○○共同以強
    暴使人行無義務之事，累犯，處有期徒刑陸月，如易科罰金
    ，以新臺幣壹仟元折算壹日。減為有期徒刑參月，如易科罰
    金，以新臺幣壹仟元折算壹日。其認事用法，核無違誤。被
    告上訴意旨，仍執陳詞，指摘原判決不當，為無理由，應予
    駁回。
據上論斷，應依刑事訴訟法第368 條，判決如主文。
本案經檢察官沈世箴到庭執行職務。
中    華    民    國    97    年    3     月    27    日
                  刑事第八庭審判長法  官  陳貽男
                                  法  官  張明松
                                  法  官  蔡光治
以上正本證明與原本無異。
不得上訴。
                                  書記官  王泰元
中    華    民    國    97    年    3     月    27    日
附錄本案論罪科刑法條全文：
中華民國刑法第304條
（強制罪）
以強暴、脅迫使人行無義務之事或妨害人行使權利者，處3 年以
下有期徒刑、拘役或3 百元以下罰金。
前項之未遂犯罰之。
中華民國刑法第305條
（恐嚇危害安全罪）
以加害生命、身體、自由、名譽、財產之事，恐嚇他人致生危害
於安全者，處2 年以下有期徒刑、拘役或3 百元以下罰金。


司法院資訊處製作；財團法人民間司法改革基金會備份。
